【裁判字號】    97,易,1601
【裁判日期】    980715
【裁判案由】    傷害
【裁判全文】
臺灣臺南地方法院刑事判決              97年度易字第1601號
公  訴  人  臺灣臺南地方法院檢察署檢察官
被      告  丙○○
上列被告因傷害案件，經檢察官提起公訴（97年度營偵字第917
號），本院判決如下：
    主  文
丙○○犯傷害罪，處有期徒刑貳月，如易科罰金，以新臺幣壹仟
元折算壹日。
    事  實
一、緣丙○○與甲○○係男友朋友關係，丙○○於民國97年2月
    16日（農曆正月初十）下午5時30分許，在臺南縣白河鎮○○街33號「白河老人活動中心」前，因談論丙○○日前交付
    甲○○之支票問題發生爭吵，詎丙○○竟基於傷害之故意，
    徒手毆打甲○○左臉頰，並以路旁拾得之鐵條敲擊甲○○之
    左側腰部，致甲○○因而受有左臉頰挫傷紅腫6×5公分及左
    腰挫傷合併擦傷3×2公分等傷害。
二、案經甲○○訴由臺南縣警察局白河分局報請臺灣臺南地方法
    院檢察署檢察官偵查起訴。
    理  由
甲、關於證據能力之說明：
一、證人即告訴人甲○○於接受司法警察及檢察事務官詢問時所
    為之陳述及證人乙○○於警詢時之陳述，係被告以外之人於
    審判外之言詞陳述，既經被告明示不同意採為證據之意思，
    依刑事訴訟法第159條第1項之規定，應認為不具證據能力。
二、營新醫院於97年2月16日出具之診斷證明書（附於警卷第9頁
    ），核係該醫院之醫師，依據檢查診療告訴人甲○○之結果
    ，應甲○○之要求而製作之文書。因具有個案性質，不能認
    為係刑事訴訟法第159條之4第2款所示之「業務上或通常業
    務過程所須製作之紀錄文書或證明文書」，而應認為係被告
    以外之人（醫師）於審判外就個案所為之書面陳述，既經被
    告明示不同意採為證據之意思，依刑事訴訟法第159條第1項
    之規定，亦應認為不具證據能力。
三、按被告以外之人於審判外之陳述，雖不符刑事訴訟法第159
    條之1至之4之規定，而經當事人於審判程序同意作為證據，
    法院審酌該言詞陳述或書面陳述作成時之情況，認為適當者
    ，亦得為證據，刑事訴訟法第159條之1第1項定有明文。查
    證人戊○○（原名葉美穎）於接受司法警察及檢察事務官詢
    問時所為之陳述暨證人丁○○於警詢中之陳述，雖係被告以
    外之人審判外之言詞陳述，然既經被告同意採為證據，復無
    事證顯示該等證據係經違法蒐證而取得，因認適宜據為事實
    認定之基礎，依前述規定，本院認為具有證據能力。
四、又「醫師執行業務時，應製作病歷，並簽名或蓋章及加註執
    行年、月、日。前項病歷，除應於首頁載明病人姓名、出生
    年、月、日、性別及住址等基本資料外，其內容至少應載明
    下列事項：一、就診日期。二、主訴。三、檢查項目及結果
    。四、診斷或病名。五、治療、處置或用藥等情形。六、其
    他應記載事項。病歷由醫師執業之醫療機構依醫療法規定保
    存」；「醫療機構應督導其所屬醫事人員於執行業務時，親
    自記載病歷或製作紀錄，並簽名或蓋章及加註執行年、月、
    日」。醫師法第12條第1、2項及醫療法第68條第1項分別定
    有明文。依上規定，可知病歷為醫師執行醫療業務之時，依
    法必須製作之文書。核其性質，應屬「業務上或通常業務過
    程所須製作之紀錄文書或證明文書」。故本院依職權函調之
    告訴人甲○○於97年2月16日前往營新醫院就診之急診病歷
    ，因無虛偽造假等顯不可信之情況，依刑事訴訟法第159條
    之4第2款之規定，亦應認具證據能力。
五、告訴人甲○○提出之案發過程錄音電子檔，則係以錄音設備
    以數位方式還原錄音時之客觀聲響，並非屬證人依據記憶所
    為之陳述，自不應適用傳聞證據排除法則，既經本院依刑事
    訴訟法第165條之1第2項之規定進行證據調查程序，當然亦
    有證據能力。
六、上述列舉以外之供述證據及非供述證據，既未經被告或檢察
    官於本件言詞辯論終結前聲明異議，且無事實顯示係公務員
    因違法蒐證所取得之證據，本院審酌該等供述證據作成時之
    情況，亦認為適於作為證據，依刑事訴訟法第159條之5第2
    項、第159條之4第2款等規定，應認為均有證據能力。
乙、實體部分：
一、訊據被告丙○○矢口否認毆打告訴人甲○○，辯稱：伊於97
    年農曆正月初一至初十（即2月7日至16日）之間，均未與告
    訴人甲○○見面，97年2月16日當日係農曆正月初十，係以
    一日新臺幣（下同）1,000元之報酬受雇於戊○○代其參加
    廟會神明遶境活動，事實上根本無法與告訴人甲○○見面，
    豈有可能在當日毆打甲○○，事實上甲○○錄音之日期係97
    年4月9日，況若伊當時曾經毆打甲○○，豈會於事後按月給
    付其金錢云云。
二、經查：
  (一)上開事實，業據告訴人甲○○於本院審理中具結後指訴歷歷
    （見本院卷第71、74-75頁），而告訴人甲○○於審理中所
    陳在車上遭被告以拳頭打中右臉，並於車下以鐵條毆打左後
    腰際之過程（見本院卷第75頁），核與營新醫院於97年10月
    14日以營新發字第0970000100號函檢附之急診病歷記載甲○○傷勢為左臉頰挫傷紅腫6×5公分及左腰挫傷合併擦傷3×2
    公分乙節，大致相符（見本院卷第32-35頁，但甲○○證述
    遭被告以拳頭毆打右臉，應係左臉之誤記）。
  (二)經勘驗告訴人甲○○於審理時提出之完整版錄音光碟，被告
    供承上述錄音中男性發音均係其之聲音無訛（見本院卷第15
    9頁背面），該錄音內容中，出現被告於一陣動作聲後，以
    三字經怒罵甲○○「╳你娘，要就來啊！╳你娘╳╳....
    每件事你都.... （聲音由車內至車外）」，甲○○旋抗聲
    稱「你為什麼從我這裡捶下去？.... 真的這樣，從臉頰就
    打下去！人家被你氣到真的去住院了.... 」之後，出現多
    起開關車門以及被告與甲○○相互對罵之聲音，甲○○又對
    被告高呼「把我臉都打到黑青了還要怎樣？啊？」，繼之出
    現動作之聲響，甲○○又稱「你以為你拿『這支』，我會怕
    你嗎？」，其後又出現物品重擊聲及金屬碰撞聲，甲○○則
    對被告口出「打我！打我啊！我現在要去驗傷！你有看到喔
    ！你有看到喔！」等話語，被告則回以「這裡也有，要驗大
    家來驗! 」等語（上述錄音勘驗情形見本院卷第158頁背面
    至159頁背面）。上開錄音呈現之情景，核與告訴人甲○○
    於審理中描述被毆打之過程：「我們就吵起來，他就動手打
    我，他用左手的手肘打我，我有擋住，他又用拳頭打中我右
    臉... 在車上打，我錄音筆在車上，打我之後又掐我脖子，
    我就趕緊下車，他也跑下車去他車上拿一根鐵條要來打我，
    他拿鐵條打我的左邊的後腰，當時垃圾車來有音樂聲，所以
    在車上錄音比較不清楚」等節（見本院卷第75頁），亦相吻
    合。
  (三)依告訴人甲○○所持用0000000000號行動電話通聯紀錄顯示
    ，該門號手機於97年2月16日當日下午自16時52分起至17時
    57分止，通話時之基地台位置均在「臺南縣白河鎮○○路
    408號5樓」（見核交卷第18-22頁）。而上述基地台位置，
    又緊臨告訴人甲○○所指案發地即臺南縣白河鎮○○街33號
    「白河老人活動中心」，亦有網路地圖列印本一紙可證（見
    核交卷第17頁），可知告訴人指訴之案發時地，其本人確實
    在該處停留無誤。
  (四)在錄音內容中，被告另提及「我就為了昨天幫你匯錢，我要
    跟你說，我本來要跟你商量說要不然我18號再做一次匯，連
    那8,000都做一次匯，你說你沒辦法」（台語發音，見本院
    卷第154背面），又敘及「現在新曆2月」等情（見本院卷第
    155頁正面），可知被告與告訴人見面錄音之時為97年2月18
    日之前數日。參酌被告先後以書狀及言詞陳述伊確實曾於97
    年2月15日及18日各存入5,000及8,000元至告訴人中國信託
    商業銀行第00000-0000000號帳戶等語（見本院卷第28、199
    頁），復有該帳戶之歷史交易查詢表（見本院卷第171頁）
    及上開日期之中國信託商業銀行存入憑證（見本院卷第18、
    180之1頁）在卷可稽。故前述錄音所述之「昨天」，顯係97
    年2月15日之匯款日，而錄音之日期，即係同年月16日。
  (五)被告供稱告訴人甲○○錄音之日係同年4月9日云云，但上揭
    錄音內容，顯示被告於錄音日之前一日有匯款至告訴人中國
    信託商業銀行第00000-0000000號帳戶等語（見本院卷第154
    頁背面）。然上開帳戶之交易明細並無97年4月8日之匯款紀
    錄（見本院卷第171頁當月交易明細），故被告所辯之日期
    ，要屬虛構，應甚明確。
  (六)綜上所述，告訴人甲○○所指訴之傷勢、過程、時間與地點
    ，均有不可變證據即病歷、錄音、通聯紀錄、交易明細與匯
    款單可資佐證，堪信其指訴內容與事實相符。
三、被告雖以案發之時，伊受戊○○之僱用參加廟會遶境活動置
    辯，惟查：
  (一)依上述告訴人之指訴，佐以錄音內容及97年2月15、18日之
    匯款單據，已得確認被告係於97年2月16日與告訴人見面並
    發生爭執而經告訴人錄音蒐證，被告於當日是否在其他時間
    參與廟會遶境行程，即與本案之判斷不生影響。
  (二)證人戊○○於偵查中陳稱被告係加入「武興宮推佛祖神轎」
    之遶境活動（見核交卷第58頁），而證人即武興宮委員乙○○則於本院證述：私人參加97年農曆正月初十之遶境活動大
    約於下午4至5點佛祖入廟之時結束返家等語（見本院卷第68
    頁）。故被告縱有參與所謂廟會遶境活動，亦可於告訴人甲○○所指時間前往臺南縣白河鎮○○街33號「白河老人活動
    中心」前與告訴人會面。從而被告此等抗辯縱屬事實，亦無
    足動搖前揭事實認定的結果。
  (三)況且若被告於97年2月16日確係受戊○○之僱用而參與廟會
    遶境活動，理應迅及提出此等有利於己之不在場抗辯事實。
    然被告於97年5月14日首次接受警詢時，經警詢以：「你於
    97年2月16日下午5時30分許在白河鎮○○街33號前，因何是
    動手毆打甲○○？」之問題後，係回答「我沒有動手打甲○○」，其後亦僅敘及其與甲○○交往、發生爭執以迄交惡之
    過程，始終未見提及「參與廟會遶境活動」（見警卷第1-4
    頁）。97年6月12日被告度接受檢察事務官詢問時，亦僅供
    稱「當天我在臺南縣東山鄉跟朋友葉美穎（即戊○○）在一
    起」，而非陳述廟會遶境之事（見核交卷第6頁）。迨至97
    年6月26日被告偕同證人戊○○再次接受檢察事務官詢問時
    ，始與戊○○同時提及廟會遶境之事，並強調「因為當天（
    97年2月16日）是農曆初十.... 初十是觀世音的生日，所以
    我才記得那麼清楚」云云（見核交卷第31-32頁）。觀諸被
    告此等與特定節目（觀世音生日）相關之事實上陳述之轉變
    ，顯可疑為被告與證人戊○○因應司法調查而為勾串。
  (四)被告所舉證人戊○○於檢察事務官詢問時，證稱：當日伊請
    被告「幫陣頭扛轎」，被告先後於中午11時許、下午4、5時
    許及7時左右有回伊所經營之麵攤吃飯等語（見核交卷第30
    頁）。其於警詢中，則陳述：伊係每年之正月初十邀集參加
    東山鄉碧軒寺遶境，伊沒有參與，伊是叫被告參與武興宮推
    佛祖神轎（未提及付費僱請被告）等語（見核交卷第57-58
    頁）。嗣於本院審理時，又證述：伊係「僱請」被告幫伊扛
    「家中供奉的神像」參與東山碧軒寺遶境到傍晚7時左右，
    期間約下午4、5時左右被告有到伊麵攤吃飯，且另一名扛轎
    者己○○未接受伊所給予之報酬1,000元等語（見本院卷第
    49-50、54、57-58頁）。然而：
    該位證人三次證言，就是否自費僱請被告以及所扛神轎究
      竟係福興宮供奉或自家供奉之神祇等節均有所出入，已存
      可疑。
    證人戊○○於97年8月9日下午接受臺南縣警察局白河分局
      東山分駐所所屬司法警察詢問後，於同日下午往訪武興宮
      委員乙○○，要求乙○○若經警察詢問要告稱「丙○○當
      天有來東山扛轎做義工」但遭乙○○所拒之事實，已據證
      人乙○○到庭證述明確（見本院卷第67頁）。堪認證人戊○○另有勾串他人附合其與被告說詞之舉措，益徵戊○○
      之證詞不能遽信。
    證人即自稱與被告共同扛轎之己○○則到院結證稱：伊係
      受戊○○之僱請而與被告共同扛轎，遶境當日到晚上7時
      左右結束返抵戊○○店內晚餐，期間於下午4、5時之時間
      並未前往戊○○處所，且伊有收取戊○○交付之1,000元
      報酬等語（見本院卷第118-119頁）。核與證人戊○○所
      述：下午4、5時左右有前來麵攤休息及己○○未接受上述
      1,000元酬金等情不相符合。
    據上，證人戊○○及己○○所為有利於被告之證詞，存有數
    點供述歧異之瑕疵，尚難憑採，不足以據為有利於被告之認
    定。
四、依前述說明，告訴人甲○○之指訴既有諸多可信且相符之證
    據憑以補強，而被告提出之抗辯以及有利於被告事實之證言
    ，經核均無足以動搖本院依告訴人指訴及相關事證形成之不
    利於被告心證，因認被告於上述時地，出手毆打告訴人成傷
    之事證已臻明確，其犯行洵堪認定，應依法論科。至於被告
    行為後雖仍按時存入款項至告訴人前揭中國信託商業銀行帳
    戶，推論上存有諸多可能，當然無從依此率認被告並無傷害
    告訴人之行為，併予敘明。
五、核被告所為，係犯刑法第277條第1項之傷害罪。爰審酌被告
    行為時已年逾70歲，前無任何犯罪前科素行甚佳，有臺灣高
    等法院被告全國前案紀錄表在卷可稽。並參酌被告與告訴人
    於案發時仍屬男女朋友關係，案發前後被告均按月給付告訴
    人一定金額，且告訴人所受傷害尚屬輕微。然考量被告一再
    飾詞否認犯行，並舉經調查與事實不相符合之證言，犯後態
    度難認已生悔意及歉意等一切情狀，量處如主所示之刑，並
    諭知易科罰金之折算標準示懲。
六、被告執以毆打告訴人之鐵條，未據扣案，且無證據足認係被
    告所有之物，爰不宣告沒收。
據上論斷，應依刑事訴訟法第299條第1項前段，刑法第277條第1
項、第41條第1項前段，刑法施行法第1條之1第1項、第2項前段
，判決如主文。
本案經檢察官黃裕堯到庭執行職務
中    華    民    國    98    年    7     月    15    日
                  刑事第三庭    法  官  陳欽賢
以上正本證明與原本無異。
如不服本判決應於收受本判後10日內向本院提出上訴書狀，並應
敘述具體理由。其未敘述上訴理由者，應於上訴期間屆滿後20日
內向本院補提理由書狀（均須按他造當事人之人數附繕本）「切
勿逕送上級法院」。
                                書記官  洪培綺
中    華    民    國    98    年    7     月    15    日
附錄本案論罪科刑法條全文：
中華民國刑法第277條第1項（普通傷害罪）
傷害人之身體或健康者，處3年以下有期徒刑、拘役或1千元以下
罰金。


司法院資訊處製作；財團法人民間司法改革基金會備份。
